臺灣臺南地方法院臺南簡易庭民事判決
111年度南簡字第625號
原      告  裕富數位資融股份有限公司

法定代理人  許國興  
訴訟代理人  林偉民  



被      告  蔡幸娟  
上列當事人間請求給付分期買賣價金事件，經本院於民國111年6
 月13日言詞辯論終結，判決如下：
    主  文
一、被告應給付原告新臺幣12萬6,137元，及其中新臺幣12萬4,3
    74元自民國111年3月30日起至清償日止，按週年利率百分之
    16計算之利息，暨按日息萬分之0.1計算之違約金。
二、原告其餘之訴駁回。
三、訴訟費用新臺幣1,330元由被告負擔。
四、本判決原告勝訴部分得假執行。
    事實及理由
一、被告未於言詞辯論期日到場，核無民事訴訟法第386條各款
    所列情形，爰依原告之聲請，由其一造辯論而為判決。　　
二、原告起訴主張：
　㈠被告前向訴外人簽訂買賣契約，分期總價新臺幣（下同）19
    萬1,344元，並約定由原告向訴外人支付前開價款後，由被
    告自民國110年2月25日起至112年12月25日止，每月1期，分
    35期攤還。被告繳款至13期即未再依約繳納，至111年3月29
    日止，尚積欠分期款12萬4,374元，已計遲延費1,763元，合
    計為12萬6,137元（計算式：12萬4,374元＋1,763元＝12萬6,1
    37元）。
　㈡依兩造所簽訂之【購物分期付款申請暨約定書】（下稱系爭
    約定書）第4條以及第7條約定，被告如未按契約約定清償任
    1期款項，即應按週年利率百分之20逐日加收遲延利息、按
    日息萬分之5計算之違約金，且原告即得要求被告立即清償
    全部債務。
　㈢系爭約定書第4條所約定之違約金性質為懲罰性，即目的並非
    在於填補債務人未依約履約所造成之損害，而是在於促使債
    務人注意按契約之本旨履約，避免違約。
　㈣因應民法之修正，原告調整遲延利息以及違約金之請求利率
    ，為此，爰依系爭約定書之法律關係提起本件訴訟等語，並
    聲明：被告應給付原告12萬6,137元，及其中12萬4,374元自
    111年3月30日起至清償日止，按週年利率百分之16計算之利
    息，暨按日息萬分之4.3計算之懲罰性違約金。
三、被告未於言詞辯論期日到場，亦未提出書狀作何聲明或陳述
    。　　
四、原告主張之上開事實，已提出系爭約定書、還款明細等在卷
    為證，被告未於言詞辯論期日到場，亦未提出書狀作何聲明
    或陳述，本院依上開調查證據之結果，堪信原告之主張為真
    實。惟就原告請求違約金部分：
　⒈按當事人所約定之違約金過高者，為避免違約金制度造成違
    背契約正義等值之原則，法院得參酌一般客觀事實、社會經
    濟狀況及當事人所受損害情形，依職權減至相當之金額（最
    高法院102年度台上字第1606號民事判決意旨可資參照）。
    次按當事人所約定之違約金究屬何性質，應依當事人之意思
    定之，倘當事人未約定，則視為以預定債務不履行之損害賠
    償額為目的，此觀民法第250條第2項之規定自明（最高法院
    86年度台上字第3397號民事判決意旨可資參照）。又按違約
    金得區分為損害賠償預定性質違約金及懲罰性違約金，前者
    乃將債務不履行債務人應賠償之數額予以約定，亦即一旦有
    債務不履行情事發生，債權人即不待舉證證明其所受損害係
    因債務不履行所致及損害額之多寡，均得按約定違約金請求
    債務人支付。後者之違約金係以強制債務之履行為目的，確
    保債權效力所定之強制罰，故如債務人未依債之關係所定之
    債務履行時，債權人無論損害有無，皆得請求，且如有損害
    時，除懲罰性違約金，更得請求其他損害賠償。又當事人約
    定之違約金是否過高，須依一般客觀事實，社會經濟狀況，
    當事人所受損害情形及債務人如能依約履行時，債權人可享
    受之一切利益為衡量標準，而債務人已為一部履行者，亦得
    比照債權人所受利益減少其數額，倘違約金係屬損害賠償總
    額預定之性質者，尤應衡酌債權人實際上所受之積極損害及
    消極損害，以決定其約定之違約金是否過高。是損害賠償預
    定性質違約金及懲罰性違約金，二者效力及酌減之標準各自
    不同，法院於衡酌當事人約定之違約金是否過高時，自應先
    就該違約金之性質予以定性，以為是否予以酌減及數額若干
    之判斷（最高法院108年度台上字第568號民事判決意旨可資
    參照）。
　⒉查系爭約定書第4條固然約定【甲方（即被告）及其連帶保證
    人同意依「本約定書」及繳款單所約定之日期及金額按期繳
    款，日後如未能依約定按時清償任一期款項，應自應繳期日
    之次日起……每日按日息萬分之5約定利率計算之違約金……】
    ，是自客觀文義而論，兩造並未約明系爭約定書第4條違約
    金性質為懲罰性，則依民法第250條第2項規定，自應定性為
    損害賠償預定性質。又原告並未提出任何事證證明其因被告
    未依約清償債務所受之損害，且原告所請求之遲延利息利率
    已為法律所定上限，復考量系爭約定書之總應付期款為19萬
    1,344元，被告已按期清償12期，還款總金額為6萬6,970元
    ，已近總款項之35％（計算式：6萬6,970元÷19萬1,344元＝0.
    35，小數點第3位以下4捨5入），可見被告並非於訂約後立
    即毀諾，再斟酌近年來我國銀行放款利率普遍低落此社會經
    濟情況，原告於本案所請求之遲延利息，大致上應足夠填補
    其因被告未按期清償債務所生之一切損害，是在衡量契約正
    義及一般公平原則後，本院認為原告得請求之違約金，應酌
    減為依積欠本金按日息萬分之0.1計算方屬允當，原告逾此
    部分之違約金請求，自不應准許。　
五、綜上所述，原告依系爭約定書之法律關係，請求被告給付如
    主文第1項所示之金額、利息及違約金，為有理由，應予准
    許，逾此範圍之請求，則無理由，應予駁回。　　
六、末按各當事人一部勝訴、一部敗訴者，其訴訟費用，由法院
    酌量情形，命兩造以比例分擔或命一造負擔，或命兩造各自
    負擔其支出之訴訟費用；法院為終局判決時，應依職權為訴
    訟費用之裁判，民事訴訟法第79條、第87條第1項分別定有
    明文。經核本件訴訟費用額確定為1,330元（即第一審裁判
    費），原告雖受部分敗訴判決，惟此是因本院依職權酌減其
    違約金之請求，是認訴訟費用仍應全由敗訴之被告負擔為當
    。
七、本件屬依民事訴訟法第427條第1項規定所為被告敗訴之判決
    ，依同法第389條第1項第3款規定，應依職權宣告假執行。
八、訴訟費用之依據：民事訴訟法第79條、第87條第1項。　
中　　華　　民　　國　 111　　年　　 6　　 月　 20  　日
　　　　　　　　　臺南簡易庭  法  官　廖建瑋
以上正本係照原本作成。
如不服本判決，應於送達後20日內，向本院提出上訴狀並表明上
訴理由（須附繕本），如於本判決宣示後送達前提起上訴者，應
於判決送達後20日內補提上訴理由書（須附繕本）。　
中　　華　　民　　國　 111　　年　　 6　　 月　 20  　日
                              書記官  鄭梅君